臺北高等行政法院判決　　　　　　　　　　　　　　　九十年度訴字第六八二三號
　　　　　　　　　　　　　　　.
　　原　　　告　鴻信股份有限公司
　　代　表　人　甲○○董事長.
　　訴訟代理人　戊○○
　　被　　　告　經濟部智慧財產局
　　代　表　人　蔡練生（局長）住同右
　　訴訟代理人　丁○○
　　參　加　人　荷蘭商．菲仕蘭品牌公司
　　代　表　人　乙○○○○
　　送達代收人　丙○○
右當事人間因商標異議事件，原告不服經濟部中華民國九十年十月十五日經（九０）
訴字第０九００六三二四三九０號訴願決定，提起行政訴訟，並經本院裁定命參加人
獨立參加被告之訴訟。本院判決如左：
　　主  文
訴願決定及原處分均撤銷。
被告對原告於民國八十九年十一月三十日就審定第九一八四四六號「Frisian Flag
with菲仕牧場and Flag Device」聯合商標所提異議案，應依本判決之法律見解另為
處分。
原告其餘之訴駁回。
訴訟費用由被告負擔二分之一，餘由原告負擔。
　　事  實
一、事實概要：緣參加人於民國（下同）八十八年十二月一日以「Frisian Flag
    with菲仕牧場and Flag Device」商標，作為其註冊第九一三一五九號「Frisian
    Flag with菲旗蘭and Flag Device」商標之聯合商標，指定使用於當時商標法施
    行細則第四十九條所定商品及服務分類表第三十二類礦泉水、汽水及不含酒精之
    飲料；含果汁飲料及果汁；糖漿及製飲料用製劑；運動飲料等商品，向被告申請
    註冊，經准列為審定第九一八四四六號聯合商標（如附圖一，下稱系爭商標）。
    嗣原告以該審定聯合商標有違異議審定時商標法第三十七條第六、七、十二、十
    四款之規定，檢據如附圖二之商標或標章（下稱據以異議商標或標章），對之提
    起異議。案經被告審查，於九十年五月十一日以中台異字第八九一七二一號商標
    異議審定書為異議不成立之處分。原告不服，提起訴願，經遭駁回，遂提起本件
    行政訴訟。
二、兩造聲明：
　(一)原告聲明求為判決：
　1.訴願決定及原處分均撤銷。
　2.被告應就系爭商標為異議成立之處分。
　(二)被告聲明求為判決：駁回原告之訴。
  (三)參加人未於準備程序及言詞辯論期日到庭，亦未具書狀為任何聲明或陳述。
三、兩造之爭點：
    系爭商標是否有異議審定時商標法第三十七條第六、七、十二及第十四款規定之
    情形，而不得申請註冊？
甲、原告主張之理由：
一、按商標法第三十七條第六款、第七款、第十二款及第十四款明定：『使公眾誤認
    誤信其商品之之性質、品質或產地之虞者』、『相同或近似於他人著名之商標或
    標章，有致公眾混淆誤認之虞者』、『相同或近似於他人同一商品或類似商品之
    註冊商標者』、『相同或近似於他人先使用於同一商品或類似商品之商標，而申
    請人因與該他人間具有契約、地緣、業務往來或其他關係，知悉該他人商標存在
    者』，均不得申請註冊。而行政院七十四年十月二日台七十四經字第一八０六八
    號函核定修正頒布之「商標近似審查基準」之一、二之（一）及（十二）、五、
    六明定：商標在外觀、觀念或讀音方面有一近似者，即為近似之商標；『商標圖
    樣上之中文，其意義、讀音雖不盡相同，但其外觀有混同誤認之虞者』、『商標
    圖樣上之圖形形狀與文字形狀相同或近似，有混同誤認之虞者』，為外觀近似之
    商標；衡諸商標在外觀或觀念上有無混同誤認之虞，應本客觀事實，按左列原則
    判斷之：（一）以具有普通知識經驗之商品購買者，施以普通所用之注意為標準
    。（二）商標之文字、圖形或記號，應異時異地隔離及通體觀察為標準。（三）
    商標之文字、圖形或記號為聯合式者，應就其各部分觀察，以構成主要之部分為
    標準；商標之讀音有無混同誤認之虞，應以連貫唱呼為標準。
二、對於訴願決定機關駁回原告訴願所持之理由，原告仍難甘服，謹分陳不服理由如
    左：
　(一)查原告之主要股東於六十六年五月三日設立菲仕蘭有限公司（現為股份有限公司
　　），並以「菲仕蘭」為公司名稱之特取部分，創先於六十八年二月間委託國內著
　　名之廣告公司∣國華廣告事業股份有限公司將「菲仕蘭」設計成特殊字體作為商
　　標圖樣，於六十八年二月二十六日、三月二十三日以「菲仕蘭FEI SHIH LAN」及
　　「菲仕蘭及圖」商標指定使用於申請時商品分類第二十二類之「奶品」、「奶粉
　　」商品，經審查均於六十八年五月十六日核准審定公告，獲准列為審定第一一九
　　一五二號、第一一九一五三號商標，並於公告期間屆滿無人異議獲准註冊。其後
　　原告並陸續以「菲仕蘭」、「菲仕蘭及圖」、「菲仕蘭FRESHLAND」、「菲仕蘭
　　FEI SHIN LAN」、「菲仕蘭FAITHLAND」字樣作為系列商標及服務標章之圖樣，
　　申請註冊並指定使用於申請時新舊商品分類第五、八、十九、二十、二十一、二
　　十二、二十五、二十九、三十一、四十二類之商品及服務項目，經被告核准註冊
　　之商標及服務標章共計有二十五件。再者，原告之香港鴻信公司並以「菲仕蘭」
　　商標指定使用於申請時國際分類第二十九類之「牛奶製品、牛奶飲料、牛奶、奶
　　油製品、奶油、乳酪」等商品；及第三十類之「咖啡、可可、巧克力飲料」等商
　　品，向中國大陸申請註冊，經審查並獲准註冊發給第五一二二一八號及第五一二
    ０二五號商標註冊證。
　(二)次查，本件參加人於八十八年十二月一日以與原告所有之前揭系列「菲仕蘭」、
　　「菲仕蘭及圖」、「菲仕蘭FRESHLAND」、「菲仕蘭FEI SHIN LAN」、「菲仕蘭
　　FAITHLAND」註冊商標近似之「Frisian Flag with菲仕牧場and Flag Device 」
　　商標，指定使用於商標法施行細則第四十九條商品分類第三十二類之「礦泉水、
　　汽水及不含酒精之飲料；含果汁飲料及果汁；糖漿及製飲料用製劑；運動飲料」
　　等商品，向被告申請註冊，經審查獲准公告，列為審定第00000000號商
　　標。
　(三)經查，本件參加人所有之系爭審定第00000000號「 Frisian Flag with
　　菲仕牧場and Flag Device」商標之主要部分「菲仕牧場」，與原告所有之前揭
　　註冊並使用在先之「菲仕蘭」、「菲仕蘭及圖」、「菲仕蘭FRESHLAND」、「菲
　　仕蘭FEI SHIN LAN」、「菲仕蘭FAITHLAND」商標及服務標章，二者商標外觀上
　　不論文字、文字排列、讀音均構成近似，即二者商標一為「菲仕蘭」；一為「菲
　　仕牧場」，二者顯均有中文「菲」、「仕」二字，且二者商標文字排列順序均先
　　為中文「菲」字；後為中文「仕」字，又二者商標連貫唱呼讀音顯然相同，若將
　　二者商標隔離通體觀察可知，二者商標應構成近似，依具有普通知識經驗之一般
　　商品購買人，於購買時所施以普通所用之注意，實有混同誤認之虞，則二者商標
　　顯然構成近似。
　(四)復查，本件參加人所有之系爭審定第00000000號「Frisian Flag with
　　菲仕牧場and Flag Device」商標所指定使用之商品為商標法施行細則第四十九
　　條第三十二類中之「礦泉水、汽水及不含酒精之飲料；含果汁飲料及果汁；糖漿
　　及製飲料用製劑；運動飲料」等商品，與原告所有之前揭系列註冊商標中之註冊
　　第00000000號「菲仕蘭」商標所指定使用於商品分類第三十類之「茶、
　　咖啡、可可」等商品及註冊第00000000號「菲仕蘭FEISHINLAN」商標所
　　指定使用於商品分類第三十類之「冰、冰淇淋，汽水，果汁，蒸餾水，礦泉水，
　　茶，咖啡，可可」等商品為類似組群關係；再者，原告與荷蘭商．菲仕蘭品牌公
　　司為競爭之同業，二者商標商品復為類似組群商品關係，則二者商標商品顯然均
　　陳列於相同之販賣處所即二者有相同之行銷管道，且二者商標商品之性質、買受
　　人及其他因素上復具有共同或有相關連之處；又原告所有之「菲仕蘭」、「菲仕
　　蘭及圖」、「菲仕蘭FRESHLAND」、「菲仕蘭FEI SHIN LAN」、「菲仕蘭 FAITH-
    LAND」系列商標確為原告所創用，而本件參加人所有之系爭審定第000000
    00號「Frisian Flag with菲仕牧場and Flag Device」商標，與原告所有之前
    揭系列「菲仕蘭」、「菲仕蘭及圖」、「菲仕蘭FRESHLAND」、「菲仕蘭FEI
    SHIN LAN」、「菲仕蘭FAITHLAND」商標，二者構成近似，依一般社會通念及市
    場交易情形，實易使一般商品購買人於購買時對二者商標商品產生混淆誤信誤認
    或雖不相同但有實質關聯之來源或聯想之情事，即有致一般商品購買人於購買時
    所施以普通所用之注意，將原告經銷之商標商品誤信誤認為該參加人所產製之商
    標商品，或由原告授權該參加人生產販售之聯想。準此以言，本件參加人所有之
    系爭「Frisian Flag with 菲仕牧場and Flag Device」商標之申請註冊，顯有
    違商標法第三十七條第六款、第十二款之規定，應不得申請註冊，已審定者自應
    撤銷其原審定。
  (五)復查，原告以「菲仕蘭」商標圖樣使用於所指定使用之各類商品及服務，自八十
    五年一月至八十八年十二月間於電視、雜誌及電台等各大媒體密集且大量廣告，
    廣告支出每年均在億元以上；再者，原告印製發行之公司簡介上之各項商品及服
    務均以「菲仕蘭」商標為標識；又，原告與上頂企業有限公司訂定有經銷合約書
    ，於全台灣各大賣場如萬客隆、家樂福、大潤發、高峰；及各大超市如：遠東愛
    買超市、惠陽超市、惠康超市、台北農產超市、頂好超市、松青超市．．．等均
    有販售原告鴻信公司所經銷之商品；又原告對外銷售所傳發之商品訂購單上亦均
    以「菲仕蘭」為產品之主要商標。由上所知，原告之各項產品及服務之聲譽，業
    經台灣各大媒體密集且大量廣告於台灣各地應已負盛名，且原告經銷之各項產品
    亦因原告公司之成功經營，現已為眾所熟知之商標產品及服務，足見原告所提供
    之各項產品及服務在消費市場上已有相當之市場佔有率及知名度，則原告所有之
    前揭「菲仕蘭」系列商標及服務標章當屬享譽國內之著名商標及服務標章。
　(六)惟查，本件參加人以與原告所有並創先使用之「菲仕蘭」系列商標及服務標章近
　　似之「菲仕牧場」作為其商標「Frisian Flag with菲仕牧場and Flag Device」
　　之中文部分為商標圖樣主要部分申請註冊，實難謂無藉原告公司龐大廣告及努力
　　經營之成果之便，若准予其註冊，實有使一般商品購買人誤信誤認將該參加人之
　　商品認係為原告所生產者之虞或係由原告委託該參加人所產製者之虞之情事。職
　　故，本件參加人所有之系爭審定第00000000號「Frisian Flag with菲
　　仕牧場and Flag Device」商標之註冊，顯有違反商標法第三十七條第七款之規
　　定，依法應不得申請註冊。
　(七)復查，原告前與荷蘭商Friesland Coberco Dairy Foods B.V.公司之前身－
　　Cooperative Condensfabriek〞Friesland〝W.A.公司訂有代理合約，列舉代理
　　銷售之商品：
　1.〞NULLFRISIAN FLAG〝及〞DUTCH BABY〝牌全脂奶粉。
　2.〞FRISIAN FLAG〝及〞DUTCH BABY〝牌煉乳。
　3.〞FRISIAN FLAG〝及〞DUTCH BABY〝牌甜煉乳。
　4.〞FRISIAN FLAG〝及〞DUTCH BABY〝牌消毒天然全脂奶。
　5.〞FRISOLAC〝牌嬰兒食品。
　6.〞FRISCOCREM〝牌嬰兒麥片奶粉。
　7.〞X〝牌高蛋白食品奶粉。
　　以上共七種產品，至今不曾見該參加人有以「菲仕蘭」為商標之商品者。惟查，
　　該參加人與原告業已終止代理關係，而本件參加人卻意圖挾原告於國內廣大之知
　　名度及努力經營之結果，竟以與原告所有之前揭「菲仕蘭」、「菲仕蘭及圖」、
　　「菲仕蘭FRESHLAND」、「菲仕蘭FEI SHIN LAN」、「菲仕蘭FAITHLAND」系列商
　　標及服務標章近似之「菲仕牧場」商標申請註冊，依前揭業務往來合作關係，要
　　難謂本件參加人全然不知原告所有並創用在先之前揭「菲仕蘭」、「菲仕蘭及圖
　　」、「菲仕蘭FRESHLAND」、「菲仕蘭FEI SHIN LAN」、「菲仕蘭 FAITHLAND 」
　　系列商標及服務標章，而竟以與原告所有之上述系列註冊商標及服務標章近似之
　　「菲仕牧場」商標申請註冊，顯有覬覦原告成功經營之結果，並藉原告龐大廣告
    之便而為不公平競爭之情事，揆諸首揭商標法第三十七條第十四款之規定，本件
    參加人之系爭審定第00000000號「Frisian Flag with菲仕牧場and
    Flag Device」商標應不得申請註冊，已審定公告者自應依法撤銷其原審定。
三、綜上所陳之事證及理由，本件參加人以與原告所有之「菲仕蘭」、「菲仕蘭及圖
    」、「菲仕蘭FRESHLAND」、「菲仕蘭FEI SHIN LAN」、「菲仕蘭FAITHLAND」系
    列註冊商標近似之「Frisian Flag with菲仕牧場and Flag Device」商標指定使
    用於商標法施行細則第四十九條第三十二類之「礦泉水、汽水及不含酒精之飲料
    ；含果汁飲料及果汁；糖漿及製飲料用製劑；運動飲料」等商品申請註冊，顯有
    違反商標法第三十七條第六款、第七款、第十二款及第十四款規定之情事，依法
    不應准予註冊，則本件被告原處分所為「異議不成立」之處分，及原訴願決定所
    為「訴願駁回」之決定，其認事、用法均顯有違法失平之處，尤其原訴願決定理
    由僅論以：『．．．尚難認系爭聯合商標有違首揭法條第六款之規定』，而對於
    原告主張本件系爭商標尚有違反商標法第三十七條第七款、第十二款及第十四款
    部分，竟認：『．．．其是否有違首揭法條第七、十二、十四款規定之適用，自
    無庸論究』，顯有對原告所提之訴願理由及事證漏未審酌之違法。請判決將原訴
    願決定及被告之原處分均予以撤銷，並指示由被告另為「本案異議成立，應撤銷
    其原審定」之適法處分，以符法治。
乙、被告主張之理由：
一、按商標圖樣「相同或近似於他人著名之商標或標章，有致公眾混淆誤認之虞者」
    、「相同或近似於他人同一商品或類似商品之註冊商標者」、「相同或近似於他
    人先使用於同一或類似商品之商標，而申請人因與該他人間具有契約、地緣、業
    務往來或其他關係，知悉他人商標存在者」，不得申請註冊，固為本件商標異議
    審定時商標法第三十七條第七、十二、十四款所明定。惟其適用應以兩造商標圖
    樣構成相同或近似為前提要件，而商標圖樣之近似，以具有普通知識經驗之購買
    人，於購買時施以普通所用之注意，有無混同誤認之虞判斷之。所稱「著名之商
    標或標章」，係指有客觀證據足以認定該商標或標章已廣為相關事業或消費者所
    普遍認知者而言，復為同法施行細則第三十一條第一項所明定。所謂「有致公眾
    混淆誤認之虞者」，係指商標或標章有使一般消費者對其所表彰之商品來源或產
    製主體發生混淆誤信之虞而言。
二、本件原告固主張其於六十八年二月間即委託國內國華廣告事業股份有限公司設計
    「菲仕蘭」商標中文字樣，嗣以其子公司菲仕蘭有限公司（業經變更為菲仕蘭股
    份有限公司）之名義向被告陸續請准註冊第一一九一五二、一一九一五三、一一
    九二一八、二七一五四○號「菲仕蘭及圖」及「菲仕蘭FEI SHIH LAN」等一系列
    商標及服務標章，亦以其自已名義取得註冊第四六六一一九、四八二七○○、六
    九一三四六號商標，該「菲仕蘭」商標自八十五年起於各大媒體密集廣告遍布台
    灣全省各地，每年廣告費用均在億元以上，並發行菲仕蘭育嬰手冊公開宣傳其產
    品，該標章所提供之各項產品及服務在消費市場上具有相當之佔有率及知名度，
    已成為眾所熟知之著名商標，參加人以與「菲仕蘭」外觀、讀音近似之「菲仕牧
    場」作為系爭審定第九一八四四六號﹁Frisian Flag with菲仕牧場and Flag
    Device」商標圖樣之一部分申請註冊，指定使用之礦泉水、汽水、果汁等商品，
    復與據以異議商標之商品陳列處所相同，有使一般消費者誤認為係原告所提供之
    產品，且原告曾與參加人之前身Cooperative Condensfabriek“Friesl　and ”
    W.A.公司簽訂代理合約，參加人早已知悉原告所有之「菲仕蘭」系列商標，自有
    首揭法條規定之適用；惟查本件審定第九一八四四六號「Frisian Flag with菲
    仕牧場and Flag Device」商標圖樣係由中文「菲仕牧場」、外文「Frisian
    Flag」及彩色旗幟圖形所組成，而原告據以異議之註冊第一一九一五二、一一九
    一五三、一一九二一八、二七一五四○、四六六一一九、四八二七○○、六九一
    三四六號「菲仕蘭及圖」等一系列標章圖樣則由單純之中文「菲仕蘭」或聯合外
    文「FEI SHIH LAN」、「FRESHLAND」、「FAITHLAND」或三隻卡通鼠圖形所構成
    ，二者構圖意匠繁簡有別，中文部分固有相同之「菲仕」二字，惟查「菲仕蘭」
    與「菲仕牧場」，二者字數不同，觀念有異，讀音亦非不能分辨，系爭商標尚有
    迥然不同之外文「Frisian Flag」及彩色旗幟圖形足資區辨，異時異地隔離觀察
    ，無論外觀、觀念或讀音均難謂有使人產生混同誤認之虞，應非屬近似之標章。
    揆諸前述說明，自無首揭法條規定之適用。
二、次按商標圖樣有使公眾誤認誤信其商品之性質、品質或產地之虞者，不得申請註
    冊。固為本件商標異議審定時商標法第三十七條第六款所明定。惟其適用係指商
    標圖樣之文字、記號或圖形等之標示與其指定使用商品本身之性質、品質或產地
    之概念相當而有產生誤信誤認之虞者而言。至商標本身有使人誤認其所表彰之商
    品為他人所生產、製造、加工、揀選、批售或經紀而購買之虞者，核屬同條第七
    款規定之範疇，非本款所得論究。本件原告無非以據以異議之商標經其大量使用
    已負盛名，系爭商標之申請註冊，易致消費者將原告經銷之商品誤認為參加人所
    產製者，或誤認係由原告授權參加人生產販售者，顯有搭便車以達不公平競爭目
    的之嫌為由，經核前揭事由充其量僅係對於商品來源或產製主體之誤認，而非對
    於其商品性質、品質或產地之誤認，自無前述條款規定之適用。
三、綜上論述，被告原處分，洵無違誤，敬請駁回原告之訴。
　　理  由
一、本件被告之代表人原為陳明邦，九十一年九月九日變更為蔡練生，茲由其具狀聲
    明承受訴訟，核無不合，應予准許，先為明。
二、按商標圖樣「有使公眾誤認誤信其商品之性質、品質或產地之虞者」不得申請註
    冊，為本件商標異議審定時商標法第三十七條第六款所明定。又商標圖樣「相同
    或近似於他人著名之商標或標章，有致公眾混淆誤認之虞者」、「相同或近似於
    他人同一商品或類似商品之註冊商標者」、「相同或近似於他人先使用於同一或
    類似商品之商標，而申請人因與該他人間具有契約、地緣、業務往來或其他關係
    ，知悉他人商標存在者」不得申請註冊，復為同條第七、十二、十四款所明定。
    惟第六款規定之適用，係指商標圖樣之文字、記號或圖形等之標示與其指定使用
    商品本身之性質、品質或產地之概念相當而有產生誤信誤認之虞者而言，至商標
    本身有使人誤認其所表彰之商品為他人所生產、製造、加工、揀選、批售或經紀
    而購買之虞者，核屬同條第七款規定之範疇，與本款無關。又第七、十二、十四
    款規定之適用，應以兩造商標圖樣構成相同或近似為前提要件。而商標圖樣之近
    似，以具有普通知識經驗之購買人，於購買時施以普通所用之注意，有無混同誤
    認之虞判斷之，同法施行細則第十五條第一項後定有明文。又「商標之近似與否
    ，應隔離觀察以為判定之標準，縱令兩商標對照比較能見其差別，然異地異時各
    別觀察則不易見者，仍不得不謂為近似，故凡商標無論在外觀上、名稱上或觀念
    上，其主要部分近似，有足以惹起混同誤認之虞，而其他附屬部分雖不近似，仍
    不得不謂為近似之商標」、「構成商標之圖形文字，總括其各部分從隔離的觀察
    其全體之外觀上，苟易發生混同誤認者，固屬近似，若其主要部分於異時異地各
    別觀察，無論在外觀上、名稱上或觀念上有足以引起混同誤認之虞時，亦係近似
    ，而其附屬部分之有無顯著差異則非所問」、「判斷兩商標是否近似，自應就各
    商標之主要部分隔離觀察，以辨其是否足以引起混同誤認之虞」，改制前行政法
    院二十六年判字第二○號、三十年判字第一○號及四十八年判字第八十一號判例
    分別著有明文。故判斷兩商標是否近似，應就各商標之主要部分異時異地隔離各
    別觀察，以辨其是否足以引起混同誤認之虞，如其主要部分在外觀、讀音或觀念
    上有一近似者，即為近似之商標。而所謂外觀近似，係指商標圖樣之構圖、排列
    、字型、設色等近似，有產生混同誤認之虞者；商標之讀音有無混同誤認之虞，
    應以連貫唱呼為標準。
三、本件被告認審定第九一八四四六號「Frisian Flag with菲仕牧場and Flag
    Device」聯合商標圖樣係由中文「菲仕牧場」、外文「Frisian Flag」及彩色旗
    幟圖形所組成，而原告據以異議之註冊第一一九一五二、一一九一五三、一一九
    二一八、二七一五四０、四六六一一九、四八二七００、六九一三四六號「菲仕
    蘭及圖」等一系列商標及標章圖樣則由單純之中文「菲仕蘭」或聯合外文「FEI
    SHIH LAN」、「FRESHLAND」、「FAITHLAND」或三隻卡通鼠圖形所組成，二者構
    圖意匠繁簡有別，中文部分固有相同之「菲仕」二字，惟查中文「菲仕蘭」與「
    菲仕牧場」，二者字數不同，觀念有異，讀音亦非不能分辨，系爭聯合商標尚有
    迥然不同之外文「Frisian Flag」及彩色旗幟圖形，與據以異議商標相較，異時
    異地隔離觀察，無論外觀、觀念或讀音均難謂有使人產生混同誤認之虞，二者應
    非屬近似之商標，自無首揭法條第七、十二、十四款規定之適用。又原告並未就
    系爭聯合商標圖樣與其指定使用商品本身之性質、品質或產地如何有使購買人發
    生誤認誤信之虞者加以陳明，自難執為本款有利之論據，自亦無首揭法條第六款
    規定之適用，乃為異議不成立之審定。原告不服，提起訴願，主張參加人以與其
    所有之「菲仕蘭及圖」系列註冊商標近似之「Frisian Flag with菲仕牧場and
    Flag Device」商標指定使用於商標法施行細則第四十九條第三十二類之「礦泉
    水、汽水及不含酒精之飲料；含果汁飲料及果汁；糖漿及製飲料用製劑；運動飲
    料」等商品申請註冊，顯有違反商標法第三十七條第六款、第七款、第十二款及
    第十四款規定之情事，依法不應准予註冊，已審定公告者自應依法撤銷其原審定
    ，則被告所為「異議不成立」之處分，顯有違誤、失平之處等語，訴願決定以原
    告僅訴稱二者商標商品之用途、功用、行銷管道、買受人及其他因素上具有共同
    或關連之處，依一般社會通念及市場交易情形，實易使一般商品購買人致生混淆
    誤認或雖不相同但有關聯之來源之情事等語，仍未就系爭聯合商標圖樣與其指定
    使用商品本身之性質、品質或產地如何發生誤認誤信之虞，提出證明，故尚難認
    系爭聯合商標有違首揭法條第六款之規定。其次，系爭聯合商標圖樣係由中文「
    菲仕牧場」、外文「Frisian Flag」及菱形彩色旗幟圖形所組成，而據以異議之
    諸商標或標章則係由單純之中文「菲仕蘭」或聯合外文「FEI SHIN LAN」、「
    FRESHLAND」、「FAITH LAND」或三隻卡通鼠圖形所組成，兩相比對，固有相同
    之「菲仕」二字，但「菲仕蘭」與「菲仕牧場」二者字數不同，所含意義要難割
    裂比對，且其構圖意匠繁簡亦屬有別，異時異地隔離觀察，及連貫唱呼之際，兩
    者之間，無論於外觀、觀念或讀音上，均難謂有使人產生混同誤認之虞，應非屬
    近似之商標，其是否有首揭法條第七、十二、十四款規定之適用，自無庸論究。
    爰維持被告所為本件異議不成立之處分。原告猶不服，提起行政訴訟，主張理由
    如事實欄所載。
四、本院查：
  (一)原告主張其前與荷蘭商Friesland Coberco Dairy Foods B.V.公司之前身∣
    Cooperative Condensfabriek〞Friesland〝W.A.公司訂有代理合約，列舉代理
　　銷售之商品如下：1.〞FRISIAN FLAG〝及〞DUTCH BABY〝牌全脂奶粉。2.〞
    FRISIAN FLAG〝及〞DUTCH BABY〝牌煉乳。3.〞FRISIAN FLAG〝及〞DUTCH BABY
    〝牌甜煉乳。4.〞FRISIAN FLAG〝及〞DUTCH BABY〝牌消毒天然全脂奶。5.〞
    FRISOLAC〝牌嬰兒食品。6.〞FRISCOCREM〝牌嬰兒麥片奶粉。7.〞X〝牌高蛋白
    食品奶粉。其主要股東乃於六十六年五月三日設立菲仕蘭有限公司（現為股份有
    限公司），並以「菲仕蘭」為公司名稱之特取部分，創先於六十八年二月間委託
    國華廣告事業股份有限公司將「菲仕蘭」設計成特殊字體作為商標圖樣，於六十
    八年二月二十六日、三月二十三日以「菲仕蘭FEI SHIH LAN」及「菲仕蘭及圖」
    商標指定使用於申請時商品分類第二十二類之「奶品」、「奶粉」商品，經審查
    均於六十八年五月十六日核准審定公告，獲准列為審定第一一九一五二號、第一
    一九一五三號商標，並於公告期間屆滿無人異議獲准註冊。其後原告並陸續以「
    菲仕蘭」、「菲仕蘭及圖」、「菲仕蘭FRESHLAND」、「菲仕蘭FEI SHIN LAN」
    、「菲仕蘭FAITHLAND」字樣作為系列商標及服務標章之圖樣，申請註冊並指定
    使用於申請時商品分類第五、七、八、十九、二十、二十一、二十二、二十五、
    二十九、三十、三十一、四十二類之商品及服務項目，經被告核准註冊之商標及
    服務標章共計有二十五件。業據原告提出西元一九七七年與荷蘭商Cooperative
    Condensfabriek〞Friesland〝W.A.公司簽訂之代理合約影本及中譯本、國華廣
    告事業股份有限公司於八十八年七月二十九日出具之證明書、商標及服務標章之
    網路查詢結果影本為證，並為被告所不爭執。足見「菲仕蘭」雖與Friesland 發
    音近似，但就其中文意義而言，仍屬新創的用語，與商品之說明無關，亦未對商
    品本身有任何暗示，也非隨意性之一般用語，其目的祇為當作商標使用而創設，
    屬創造性商標，其識別性比起一般商標本較為強勢，特別具有顯著性，構成據以
    異議諸商標或標章之主要部分，而系爭聯合商標圖樣除中文「菲仕牧場」外，雖
    另有外文「Frisian Flag」及菱形彩色旗幟圖形，但「菲仕牧場」排列最上方，
    字體黑粗，佔據系爭商標圖樣之篇幅達五分之二以上，寓目相當搶眼，亦為系爭
    商標之主要部分。查其中文「菲仕蘭」與「菲仕牧場」，均有相同之「菲仕」二
    字，排列方向相同、字型設計近似，外觀及讀音上有一半以上近似，加上「菲仕
    蘭」係屬強勢商標，「菲仕牧場」亦然，均容易聚集觀察者之目光，外文「
    Frisian Flag」及菱形旗幟圖形不足以搶奪「菲仕牧場」之光彩，自難據以區隔
    「菲仕蘭」。何況「菲仕蘭」之「蘭」字係從英文LAND音譯而來，據以異議商標
    或標章中「菲仕蘭」與「FRESHLAND」或「菲仕蘭」與「FAITHLAND」之聯合式，
    其「蘭」字即令人聯想到「土地」，與「牧場」之意義近似，則就觀念而言，「
    菲仕蘭」與「菲仕牧場」亦難謂非近似。兩者於異時異地隔離觀察，及連貫唱呼
    之際，無論於外觀、觀念或讀音上，均難謂無使人產生混同誤認之虞。
  (二)復查，原告主張其以前揭「菲仕蘭」系列商標及服務標章使用於所指定使用之各
    類商品及服務，自八十五年一月至八十八年十二月間於電視、雜誌、及電台等各
    大媒體密集且大量廣告，廣告支出每年均在億元以上；再者，原告印製發行之公
    司簡介上之各項商品及服務均以「菲仕蘭」商標為標識；又，原告與上頂企業有
    限公司訂定有經銷合約書，於全台灣各大賣場如萬客隆、家樂福、大潤發、高峰
    ，及各大超市如：遠東愛買超市、惠陽超市、惠康超市、台北農產超市、頂好超
    市、松青超市等均有販售原告公司所經銷之商品；又原告對外銷售所傳發之商品
    訂購單上亦均以「菲仕蘭」為產品之主要商標。業據原告提出八十五年一月至八
    十八年十二月全媒體廣告播出量排名表、原告公司簡介、經銷合約書、會員專屬
    訂購單及型錄等為證，並為被告所不爭執。由上所知，據以異議商標或標章所表
    彰之各項產品及服務，在消費市場上應已有相當之市場佔有率及知名度，則「菲
    仕蘭」商標之識別性當隨其知名度而更為顯著，系爭「菲仕牧場」商標亦更容易
    引起注意，其附加之外文「Frisian Flag」及菱形旗幟圖形，相對較為弱勢，容
    易被忽略，不足以區隔其與「菲仕蘭」商標或標章之不同，而當消費者目光聚焦
    於「菲仕蘭」與「菲仕牧場」時，即有可能誤認兩者係出於同源之同一系列近似
    商標。故原告主張系爭商標與據以異議商標或標章構成近似，堪以採信。
  (三)至於原告主張系爭商標圖樣有使公眾誤認誤信其商品之性質、品質或產地之虞，
    無非以據以異議之商標或標章經其大量使用已負盛名，系爭商標之申請註冊，易
    致消費者將參加人經銷之商品誤認為原告所產製者，或誤認係由原告授權參加人
    生產販售者，顯有搭便車以達不公平競爭目的之嫌為由，惟揆諸首揭說明，前開
    事由充其量僅係對於商品來源或產製主體之誤認，而非對於其商品性質、品質或
    產地之誤認，自無前述商標法第三十七條第六款規定之適用，原告此部分主張，
    核不足採。
五、綜上所述，原告提出異議，主張系爭商標與據以異議商標或標章構成近似，堪以
    採信。被告徒以「菲仕蘭」與「菲仕牧場」二者字數不同，其構圖意匠繁簡亦屬
    有別，認非屬近似之商標，並無商標法第三十七條第七、十二、十四款規定之適
    用，遽為本件異議不成立之處分，容有未洽，訴願決定未加糾正，仍予維持，亦
    有未洽，原告訴請將之一併撤銷，自無不合，應予准許。惟系爭商標之審定是否
    應予撤銷，除其已與據以異議商標或標章構成近似外，尚有待被告審酌其是否符
    合商標法第三十七條第七、十二、十四款規定之其他要件，再為決定，則原告求
    為判決命被告應就系爭商標為異議成立之處分，尚未達全部有理由之程度，依行
    政訴訟法第二百條第四款規定意旨，原告在請求命被告遵照本院判決之法律見解
    對原告作成處分部分為有理由，其餘部分，不應准許，應予駁回。
據上論結，本件原告之訴為一部有理由，一部無理由，爰依行政訴訟法第二百條第四
款、第一百零四條、民事訴訟法第七十九條但書，判決如主文。
中　　華　　民　　國　　九十一　　　年　　　十二　　　月　　　十二　  　日
                                  臺北高等行政法院  第三庭
                                            審判長  法  官　姜素娥
      　　　　　　　　　　　　　　　　　　　　      法　官　吳東都
      　　　　　　　　　　　　　　　　　　　　      法　官　林文舟
右為正本係照原本作成。
如不服本判決，應於送達後二十日內，向本院提出上訴狀並表明上訴理由，如於本判
決宣示後送達前提起上訴者，應於判決送達後二十日內補提上訴理由書（須按他造人
數附繕本）。
中　　華　　民　　國　　九十一　　　年　　　十二　　　月　　　十六　　　日
                                                    書記官  余淑芬
